---
title: 'Laboratorio 1.1: Exploración y Visualización de Datos'
date: "Agosto 2022"
author: "Andrés Abeliuk, Hernán Sarmiento, Cinthia Sánchez, Jorge Ortiz"
output:
  html_document:
    theme: default
    toc: no
  pdf_document:
    toc: no
---

# Declaración de compromiso ético

Nosotros **Samuel Chavez, Benjamin Vega**, declaramos que realizamos de manera grupal los pasos de la presente actividad. También declaramos no incurrir en copia, ni compartir nuestras respuestas con otras personas ni con otros grupos. Por lo que, ratificamos que las respuestas son de nuestra propia confección y reflejan nuestro propio conocimiento.

# Instrucciones

1.  Trabajen en equipos de dos personas. Salvo excepciones, no se corregirá entregas con menos de dos integrantes.

2.  Modifique este archivo `.Rmd` agregando sus respuestas donde corresponda.

3.  Para cada pregunta, cuando corresponda, **incluya el código fuente que utilizó para llegar a su respuesta**.

4.  El formato de entrega para esta actividad es un archivo html. **Genere un archivo HTML usando RStudio** y súbalo a U-Cursos.

Basta con que uno de los integrantes haga la entrega. Si ambos hacen una entrega en U-Cursos, se revisará cualquiera de éstas.

# Laboratorio

La primera parte de esta actividad son preguntas teóricas que avanzaron en las clases del curso de Minería de datos.

## Teoría

Se esperan respuestas breves y concisas, descritas con sus propias palabras según sus conocimientos y lo visto en clase. En caso de incluir alguna referencia externa, debe citarla.

*1. ¿Cuál es el objetivo de la Minería de datos y qué la diferencia de Machine Learning? Dé un ejemplo para explicar la diferencia.*

**Respuesta:** *Su objetivo es descubrir automaticamente informacion util en grandes repositorios de datos, y la diferencia de data mining con ML es que el ultimo se enfoca en el desarrollo general de algoritmos predectivos, mientras que el primero se enfoca en la extraccion y refinamiento del conocimiento, Ej.\
ML: Se entrena para poder predecir productos que desearia un consumidor especifico\
DM: Refinamos en base a sus compras anteriores cuales son sus preferencias al comprar*

*2. Explique qué son los métodos predictivos y descriptivos en minería de datos. Dé dos ejemplos de técnicas para cada caso y explique su utilidad.*

**Respuesta:** *\
Modelo predictivo: Usando variables conocidas, predecimos valores futuros de variables desconocidas\
Utilidad: Crear set de entrenamiento/evaluacion\
Modelo descriptivo: Encuentra los patrones detras de las variables interpretados por un humano tal que logre describir los datos\
Utilidad: Encontrar las relaciones implicitas en los datos, semejar y/o diferenciar correctamente y marcadamente los datos dada una relacion*

## Práctica

En esta parte de la actividad se trabajará con un dataset de evaluación de vehículos. Este contiene siete atributos: buying, maint, doors, persons, lug_boot, safety, class (variable de interés). Se recomienda leer la documentación del dataset para conocer la definición de los atributos y tener más contexto: <https://archive.ics.uci.edu/ml/datasets/Car+Evaluation>

Para cargar los datos, use:

```{r}
data_tf <- read.csv("https://archive.ics.uci.edu/ml/machine-learning-databases/car/car.data", header=FALSE,
                    col.names = c("buying", "maint", "doors", "persons", "lug_boot", "safety", "class"))

```

**Por cada pregunta adjunte el código R que utilizó para llegar a la respuesta. Respuestas sin código no recibirán puntaje.**

### Exploración básica

1.  ¿Cuáles son las dimensiones del dataset (filas, columnas)?

```{r}
# (1278, 7)
dim(data_tf)


```

2.  ¿Qué describe cada línea del dataset? (ejemplifique tomando la fila 10)

```{r}
# RESPUESTA
data_tf[10,]
# Buy el precio del vehiculo
# Maint el costo de mantenimiento
# door numero de puertas en el auto
# person numero de personas
# lug_boot tamaño de la maletera
# safety seguridad del vehiculo
# class Clasificacion del coche
```

3.  ¿Existen registros duplicados en el dataset?

```{r}
# RESPUESTA
any(duplicated(data_tf))

```

4.  ¿Hay valores nulos en el dataset?

```{r}
# RESPUESTA
any(is.na(data_tf))

sapply(data_tf, function(x) sum(is.na(x)))
```

### Análisis

1.  Liste los valores únicos del atributo `class`.

```{r}
# RESPUESTA
unique(data_tf[7])

```

2.  Liste los vehículos que tienen más de 3 puertas (`doors`). Use la función head() para mostrar los primeros ejemplos que cumplen dicha condición. Recuerde revisar los tipos de datos.

```{r}
# RESPUESTA

head(data_tf[data_tf[3]>3, ])
```

3.  ¿Cuántos registros hay en cada categoría de la variable `safety`?.

```{r}
# RESPUESTA

#head(data_tf[6])
aggregate(data_tf$safety~safety, data_tf, FUN=length) 
# data_tf %>% 
#  separate_rows(safety) %>% 
#  count(safety)
```

4.  ¿De qué tipo/s (`class`) son los vehículos más caros? Considere tanto el precio de compra, como el precio de mantenimiento. Nota: 'vhigh' son los más caros.

```{r}
# RESPUESTA
# aggregate(data_tf$class ~ buying + maint, data_tf, FUN=length)
aggregate(buying ~ class, data_tf[data_tf[1] == "vhigh" & data_tf[2] == "vhigh", ], FUN=length)

# aggregate(buying ~ class, subset(x = data_tf, subset= buying=='vhigh' & maint=='vhigh'), FUN = length)
```

5.  Genere al menos un gráfico que le permita explorar el dataset. Agregue un título y etiquetas necesarias para que la visualización se entienda por sí misma. Comente sus principales observaciones. Nota: Si aplica alguna técnica de pre-procesamiento de datos, debe describirla.

```{r}
#RESPUESTA

# Bar plot clasificando los class segun la frecuencia del tipo safety al cual pertenecen

x = table(data_tf$safety,data_tf$class)
barplot(x, main = "Seguridad por clasificación",col = c("#99cc99", "#cc9999", "#9999cc", "#9c9c9c"))

```
