---
title: "Laboratorio 4 - Reglas de Asociación en R"
author: "Cuerpo docente: Andres Abeliuk, Hernán Sarmiento, Cinthia Sánchez, Jorge Ortiz"
date: "Noviembre 2022"
output: 
  html_document: 
    theme: cosmo
    toc: yes
editor_options: 
  markdown: 
    wrap: sentence
---

# Declaración de compromiso ético

Nosotros **AGREGUEN SUS NOMBRES COMPLETOS**, declaramos que realizamos de manera grupal los pasos de la presente actividad.
También declaramos no incurrir en copia, ni compartir nuestras respuestas con otras personas ni con otros grupos.
Por lo que, ratificamos que las respuestas son de nuestra propia confección y reflejan nuestro propio conocimiento.

# Instrucciones

1.  Trabajen en equipos de dos personas.
    Salvo excepciones, no se corregirán las entregas con menos de dos integrantes.

2.  Modifique este archivo `.Rmd` agregando sus respuestas donde corresponda.

3.  Para cada pregunta, cuando corresponda, **incluya el código fuente que utilizó para llegar a su respuesta**.

4.  El formato de entrega es un archivo html.
    **Genere un archivo HTML usando RStudio** y súbalo a U-Cursos.
    Basta con que uno de los integrantes haga la entrega.
    Si ambos hacen una entrega en U-Cursos, se revisará cualquiera de estas.

# Laboratorio

La primera parte de esta actividad son preguntas teóricas que avanzaron en las clases del curso de Minería de datos.

Para la presente actividad usaremos un dataset extenso llamado `Groceries`.

```{r, eval=T}
library("arules")
library("arulesViz")

data(Groceries)
inspect(head(Groceries))
```

## Parte 1: Dataset Groceries

**1.1** Usando el dataset `Groceries`, indique cuáles son las reglas (no itemsets) que aparecen más de un 2% en el dataset.
Muestre las top 5 ordenadas de mayor a menor por cantidad de ocurrencias.
Adjunte código.

Nota: use `confidence=0.3`.

```{r}
# RESPUESTA

```

**1.2** Muestre 10 reglas de asociación que podrían generar una mayor venta en el supermercado.
Emplee *Apriori* con `confidence=0.3` y que la regla aparezca en al menos un 2% del dataset.
Fundamente su respuesta en base a los resultados y adjunte código.

```{r}
# RESPUESTA

```

**1.3** El siguiente gráfico muestra las reglas obtenidas con Apriori con minSup=0.01 y minConf=0.1.
Describa tres observaciones a partir del gráfico (por ejemplo: "la mayoría de las reglas tienen soporte menor a 0.05").

```{r}
rules <- apriori(Groceries, parameter=list(support=0.01, confidence=0.1))
plot(rules)
```

**R:**

## Parte 2: Conceptual

**2.1** ¿Qué significa que la regla `{chocolate, shopping bags} => {cake bar}`, tenga un `confidence` de $1$?
Explique.

**R:**

**2.2** ¿Qué significa que la regla `{processed cheese, white bread} => {ham}` tenga un lift de $18$?
Explique.

**R:**

**2.3** Explique el Algoritmo Apriori para encontrar/generar itemsets frecuentes.

**R:**

**2.4** Si tuviéramos la regla `{yogurt} => {coffee}`, y encontráramos que tiene `confidence` 1 ¿Podríamos decir que este es un patrón relevante sobre los datos?

**R:**

## Parte 3 : Aplicación práctica de las Reglas de Asociación

**3.1** Considere las siguientes transacciones:

    {audífonos, smartphone}
    {audífonos, smartphone}
    ...
    {audífonos, smartphone}
    {smartphone}
    {smartphone}
    ...
    {smartphone}

Ambas transacciones aparecen un mismo número de veces, es decir, `{audífonos, smartphone}` aparece 3 veces, y `{smartphone}` también aparece 3 veces.
De este dataset extraemos las siguientes reglas:

1.  `{audífonos} => {smartphone}`
2.  `{smartphone} => {audífonos}`

Analice cuál de las 2 reglas es más útil para un negocio que quiere recomendar productos a sus clientes.
¿Qué puede decir sobre las medidas de interés de ambas reglas?
Concluya viendo el `lift` de ambas reglas.

**R:**
